臺灣高等法院民事判決　　　　　　　93年度再字第61號
再審原告　丁○○
再審被告　乙　○
　　　　　丙○○
　　　　　甲○○
　　　　　戊○○○
當事人間租佃爭議事件，再審原告對於中華民國93年 7月21日本
院93年度上字第 427號確定判決提起再審之訴，本院判決如下：
    主      文
再審之訴駁回。
再審訴訟費用由再審原告負擔。
    事實及理由
一、程序部分：按「再審之訴，應於30日內之不變期間內提起，
    前項期間自判決確定時起算，判決於送達前確定者，自送達
    時起算。」民事訴訟法第 500條第1、2項定有明文。經查，
    本院93年度上字第427號判決於民國93年7月21日作成，因訴
    訟標的未逾新台幣 150萬元，不得提起第三審上訴，故該判
    決應於宣示時確定，惟再審原告仍提起第三審上訴，經本院
    於93年8月23日以93年度上字第427號裁定駁回其上訴，該裁
    定並於93年9月6日寄存送達予再審原告，嗣再審原告即於同
    年月13日對原確定判決提起再審之訴，此分別有郵務送達通
    知書及聲請再審狀附卷可稽，故本件再審未逾30日之不變期
    間。
二、再審原告主張：兩造間並無法律上權義關係存在，故再審被
    告對其主張租金債權應屬無效，原確定判決認再審被告可請
    求回溯5年，即自民國87年至91年共計5年之租金並無法律依
    據，且違背民法有關時效消滅之規定，適用法規顯有錯誤；
    又原確定判決基礎之存證信函為偽造，再審被告均為偽證，
    爰依民事訴訟法第496條第1項第1款、第9款規定，提起本件
    再審之訴，求為將本院93年度上字第 427號原確定判決廢棄
    等語。
三、有關再審原告主張民事訴訟法第496條第 1項第1款再審事由
    部分：
  (一)按「適用法規顯有錯誤者，得以再審之訴對確定終局判決聲
    明不服。」民事訴訟法第496條第 1項第1款固定有明文。惟
    按「民事訴訟法第496條第 1項第1款所謂適用法規顯有錯誤
    ，係指確定判決所適用之法規，顯然不合於法律規定，或與
    司法院現尚有效及大法官會議之解釋，或本院現尚有效之判
    例顯有違反，或消極的不適用法規，顯然影響裁判者而言，
    並不包括判決理由矛盾、理由不備、取捨證據及認定事實錯
    誤之情形在內。」有最高法院92年度台上字第 320號判決意
    旨可資參照。
  (二)經查，原確定判決認定再審原告之被繼承人鄒阿掌與再審被
    告之被繼承人吳阿德間之租賃契約租期雖於79年12月31日屆
    滿，但周阿掌仍為土地之使用收益，再審被告未為反對之表
    示，故應視為不定期限繼續租約，兩造間租賃契約仍存，再
    審原告自有給付租金之義務，再審原告亦不否認有積欠租金
    之事實，惟主張再審被告之租金請求權已罹於時效。惟按租
    金，其各期給付請求權，因 5年間不行使而消滅，為民法第
    126條所明定，是租金給付請求權依法於起訴前5年部分仍得
    主張，而再審被告係於92年5年5日請求再審原告給付其積欠
    之租金，因92年租金尚未到期，當時再審原告所積欠之租金
    係至91年，故再審被告自該時回溯 5年前之租金請求權已罹
    於時效，再審原告得拒絕給付，但自87年至91年之租金請求
    權因未罹於時效，再審被告仍得請求給付，原確定判決認再
    審原告應給付 5年租金即7500台斤稻谷予再審被告，是原確
    定判決認定兩造間存有租賃關係為法院取捨證據認定事實所
    為之判斷，時效未消滅，故再審原告應給付5 年租金係依民
    法第 126條規定所得出之結論，並無適用法規顯有錯誤之情
    ，再審原告主張有適用法規顯有錯誤再審事由，顯無理由。
四、有關再審原告主張民事訴訟法第 496條第1項第9款再審事由
    部分：
  (一)按「為判決基礎之證物係偽造或變造者；證人、鑑定人、通
    譯、當事人或法定代理人經具結後，就為判決基礎之證言、
    鑑定、通譯或有關事項為虛偽陳述者，得以再審之訴對於確
    定終局判決聲明不服。」「前項第 7款至第10款情形，以宣
    告有罪之判決或處罰鍰之裁定已確定，或因證據不足以外之
    理由，而不能為有罪之確定判決或罰鍰之確定裁定者為限，
    得提起再審之訴。」民事訴訟法第 496條第1項第9款、第10
    款及第2項定有明文。
  (二)經查，再審原告主張為判決基礎之存證信函為偽造（再審原
    告主張再審被告偽證，惟卻未主張民事訴訟法第496條第1項
    第10款之再審事由），迄未提出有關之有罪確定判決或處罰
    鍰之確定裁定，亦未證明係因證據不足以外之理由，始未具
    有罪之確定判決或罰鍰之確定裁定，不符本款再審事由，再
    審原告本此主張，亦顯無理由。
五、據上所述，本件再審之訴顯無理由，爰不經言詞辯論，判決
    如主文。
中　　華　　民　　國　　94　　年　　4 　　月　　14　　日
                  民事第 7庭　審判長法  官　鄭三源
                                    法  官　王聖惠
                                    法  官　黃嘉烈
正本係照原本作成。
不得上訴。
中　　華　　民　　國　　94　　年　　4 　　月　　15　　日
　　　　　　　　　　　　　　　　　　書記官　倪淑芳
